臺灣板橋地方法院交通事件裁定　　　 100年度交聲字第3321號
　　　　　　　　　　　　　　　　　 100年度交聲字第3322號
　　　　　　　　　　　　　　　　　 100年度交聲字第3323號
原處分機關　交通部公路總局臺北區監理所
異　議　人
即受處分人　林宏遠
上列異議人即受處分人因違反道路交通管理處罰條例案件，對於
交通部公路總局臺北區監理所民國100 年9 月14日所為之處分（
北監營裁字第裁40-ZAP024527號、第裁40-ZAQ146795號）及100
年10月4 日所為之處分（北監營裁字第裁40-ZIP010925號），聲
明異議，本院裁定如下：
    主  文
異議均駁回。
    理  由
一、按汽車行駛於應繳費之公路、橋樑、隧道或輪渡，不依規定
    繳費者，處汽車所有人或駕駛人新台幣（下同）3,000 元以
    上6,000 元以下罰鍰，並追繳欠費，道路交通管理處罰條例
    第27條第1 項定有明文。次按汽車通行於應繳通行費之公路
    ，經收費站不依規定繳費者，徵收機關應向其追繳通行費及
    加收追繳作業費用；有第1 項違規行為者，另由公路主管機
    關依道路交通管理處罰條例第27條規定處罰之，公路法第24
    條第2 項所授權訂定之公路通行費徵收管理辦法第15條第1
    項、第3 項分別有所明文。再按車輛不依規定繳納通行費，
    營運單位之自動收費系統應將該用路人車輛之車種、牌照號
    碼、通行時間、地點、行駛方向等予以記錄並照相或錄影存
    記。營運單位應依本局查明之車籍資料，製發「補繳通行費
    及作業處理費通知單」，追繳通行費並加收作業處理費用；
    用路人應依「補繳通行費及作業處理費通知單」所列金額及
    繳費期限完成補繳，逾補繳期限截止日未繳納者，依法舉發
    ，按諸公路通行費徵收管理辦法相關規定所訂定之「交通部
    臺灣區○道○○○路局電子收費申裝及欠費追繳作業注意事
    項」第13條第1 項、第2 項前段、第17條亦分別定有明文。
    稽之上述實務相關操作規定，且衡以道路交通管理處罰條例
    第27條第1 項汽車行駛於應繳費之公路應繳納之通行費及同
    條例第56條第2 項在道路收費停車處所停車應繳納之停車費
    均屬公法上金錢給付義務之特質，於該條例第27條第1 項在
    非人工收費之電子設備收費情形，未及比照同條例第56條第
    2 項修正為「通知駕駛人補繳... 逾期再不繳納」前，仍應
    作相同之解釋，即認在行駛於應繳費並使用電子收費設備之
    上開處所此特殊情形下，該條例第27條第1 項之「不依規定
    繳費」應解釋為「經通知補繳後逾期仍未繳納」之行為（參
    見臺灣高等法院暨所屬法院97年法律座談會刑事臨時類提案
    第1 號研討結果）。
二、原處分意旨略以：異議人即受處分人林宏遠所有車牌號碼70
    3-EZ號計程車，於如附表一所示之時間，因行經如附表一所
    示之高速公路電子收費車道（即ETC ）因卡片餘額不足未順
    利扣款，經通知補繳，而不依規定繳費之違規，分別經如附
    表一所示之舉發機關填製如附表一所示之舉發通知單逕行舉
    發，嗣異議人於民國100 年9 月14日提出陳述書，原處分機
    關乃分別於100 年9 月14日及同年10月4 日，各依道路交通
    管理處罰條例第27條第1 項，據以裁罰如附表一所示罰鍰之
    處分，此有內政部警政署國道公路警察局舉發違反道路交通
    管理事件通知單影本、原處分機關違反道路交通管理事件裁
    決書影本各3 份附卷可按。。
三、聲明異議意旨略以：異議人從未收到任何催繳通知單及罰單
    ，俟異議人於100 年9 月14日驗車時，始知有本件3 張罰單
    。異議人承認自己疏於注意車上ETC 主機已無餘額可供扣繳
    ，但通過ETC 一次扣繳40元，而逾期未補繳之罰鍰卻是3 千
    元起跳，此罰鍰實在太重，也影響到異議人之生計。遠通電
    收公司固稱有發送通知異議人補繳過站費之簡訊，惟異議人
    因手機廣告簡訊太多，多直接刪除而未予理會，異議人既未
    收到任何催繳通知文書，卻裁罰異議人高額罰鍰，實難甘服
    。爰聲明異議，請求給予補救之機會云云。
四、經查：
  (一)異議人所有之車牌號碼703-EZ號計程車，於如附表一所示之
    時間、地點，有行經收費站而因卡片餘額不足未順利扣款，
    經交通部臺灣區○道○○○路局委託之遠通電收股份有限公
    司（以下稱遠通公司）分別寄發補繳通行費及作業處理費通
    知單（以下稱補繳通知單）予異議人，並請異議人依附表一
    各編號所示之繳費期限補繳每筆通行費40元暨作業處理費50
    元（共計90元) ，嗣因異議人均未依上開繳費期限補繳通行
    費，遂分別經由如附表一所示之舉發機關製單逕行舉發等情
    ，此有如附表二各編號「書證」欄所示之書證在卷可考。是
    以上開事實，足堪認定。
  (二)異議人雖以前詞置辯，惟查本件高速公路通行費之補繳通知
    單，分別業經國道高速公路局委託遠通公司送達，其送達程
    序均係以異議人之住居所（即新北市新莊區○○○路40號3
    樓）為送達處所，並經郵務人員分別於附表一所示日期送達
    於該址，因未獲會晤本人，亦無受領文書之同居人、受雇人
    或應送達處所之接收郵件人員，郵務人員遂將上開補繳通知
    單分別於附表一所示日期寄存於異議人送達地之郵政機關即
    新莊營業股，並作送達通知書2 份，1 份黏貼於異議人住居
    所門首，1 份則置於異議人住居所信箱或其他適當位置，此
    有高速公路局委託遠通電收公司辦理電子收費業務送達證書
    影本3 份在卷可稽。故上開舉發違規通知單均已於送達當日
    發生送達之效力（參照行政程序法第74條），當均已合法送
    達異議人，是以異議人空以其並未接獲補繳通知云云置辯，
    自無足取。
  (三)又異議人均未於上開繳費期限補繳通行費之事實，此為異議
    人所不爭執。而異議人對於已合法送達之補繳通知單，未依
    規定於期限內補繳通行費，自屬道路交通管理處罰條例第27
    條第1 項所稱之「不依規定繳費」，則舉發機關以異議人未
    依限補繳通行費而分別製作如附表一所示之舉發通知單，並
    由郵務人員送達異議人住居所（即新北市新莊區○○○路40
    號3 樓）時，因未獲會晤異議人本人，亦無可受領文書之同
    居人、受雇人或應送達處所接收郵件人員，郵務人員遂將上
    開舉發違規通知單於附表一所示之日期寄存於異議人送達地
    之郵政機關即新莊營業股，並作送達通知書2 份，1 份黏貼
    於異議人住居所門首，1 份則置於異議人住居所信箱或其他
    適當位置，此有內政部警政署國道公路警察局送達證書影本
    3 份在卷可稽，故上開舉發違規通知單業已分別於送達當日
    發生送達之效力，當均已合法送達異議人，是以異議人徒執
    其並未接獲罰單云云為辯，亦不足採。
  (四)至異議人雖又辯稱：通過ETC 一次扣繳40元，而逾期未補繳
    之罰鍰卻是3 千元起跳，此罰鍰實在太重，也影響到異議人
    之生計云云。然就前揭駕車未依規定繳費之處罰，司法實務
    係採取「經通知補繳後逾期仍未繳納」時，始符合該條處罰
    規定之解釋，已見前述，對於異議人已較屬有利，詎異議人
    於經通知補繳後，逾期猶未繳納，置其繳費義務於不顧，其
    所為已有可議，殊無可原之處。而法律處罰之輕重，乃屬立
    法形成之空間，非法院職權上所能置喙，異議人徒執罰鍰過
    重而聲明異議，自亦非屬可取。
五、綜上所述，異議人確有駕車行駛於應繳費之公路而不依規定
    繳費之違規事實（共3 件）；原處分機關就異議人之上開違
    規事實，依道路交通管理處罰條例第27條第1 項、違反道路
    交通管理事件統一裁罰基準表，分別裁處異議人罰鍰3,900
    元（即異議人逾越應到案期限30日，60日以內到案聽候裁決
    ）、3,300 元（即異議人逾越30日以內到案聽候裁決）及3,
    000 元，經核均無違誤，本件異議人之異議為無理由，均應
    駁回。
六、結論：依道路交通管理處罰條例第87條第2 項、道路交通事
    件處理辦法第18條，裁定如主文。
中    華    民    國   100    年    10    月    31    日
                  刑事第十四庭  法  官  陳信旗
┌──────────────────────────────────────────────────────┐
│附表一                                                                                                      │
├─┬───────┬──────┬────┬────┬────┬───────┬────┬────┬────┤
│編│繫屬案號（100 │行經收費站卡│補繳通知│補繳通知│舉發機關│舉發通知單字號│舉發通知│裁決書字│裁罰金額│
│  │年度交聲字)   │片餘額不足未│單號碼  │單寄存送│        │              │單寄存送│號      │（新台幣│
│號│              │順利扣款之時│        │達時間  │        │              │達時間  │        │）      │
│  │              │地及收費站所│        ├────┤        │              ├────┤        │        │
│  │              │在位置      │        │繳費期限│        │              │應到案日│        │        │
│  │              │            │        │        │        │              │期      │        │        │
├─┼───────┼──────┼────┼────┼────┼───────┼────┼────┼────┤
│一│第3321號      │100 年4 月10│00000000│100 年5 │內政部警│公警局交字第ZA│100 年7 │北監營裁│3,900元 │
│  │              │日下午2 時10│355     │月11日  │政署國道│P024527號     │月5 日  │字第裁40│（逾越應│
│  │              │分，在汐止收│        ├────┤公路警察│              ├────┤-ZAP0245│到案期限│
│  │              │費站北第6 車│        │100 年5 │局第一警│              │100 年7 │27號    │30日以上│
│  │              │道          │        │月25日  │察隊（汐│              │月28日  │        │，60日以│
│  │              │            │        │        │止分隊）│              │        │        │內到案聽│
│  │              │            │        │        │        │              │        │        │候裁決）│
├─┼───────┼──────┼────┼────┼────┼───────┼────┼────┼────┤
│二│第3322號      │100 年5 月6 │00000000│100 年6 │內政部警│公警局交字第ZA│100 年8 │北監營裁│3,300元 │
│  │              │日下午1 時32│673     │月10日  │政署國道│Q146795號     │月2 日  │字第裁40│（逾越30│
│  │              │分，在泰山收│        ├────┤公路警察│              ├────┤-ZAQ1467│日以內到│
│  │              │費站南第12車│        │100 年6 │局第一警│              │100 年8 │95號    │案聽候裁│
│  │              │道          │        │月27日  │察隊（泰│              │月26日  │        │決）    │
│  │              │            │        │        │山分隊）│              │        │        │        │
├─┼───────┼──────┼────┼────┼────┼───────┼────┼────┼────┤
│三│第3323號      │100 年6 月4 │00000000│100 年7 │內政部警│公警局交字第ZI│100 年9 │北監營裁│3,000元 │
│  │              │日下午1 時31│304     │月8 日  │政署國道│P010925號     │月2 日  │字第裁40│        │
│  │              │分，在七堵收│        ├────┤公路警察│              ├────┤-ZIP0109│        │
│  │              │費站北第7 車│        │100 年7 │局第九警│              │100 年9 │25號    │        │
│  │              │道          │        │月25日  │察隊（七│              │月28日  │        │        │
│  │              │            │        │        │堵小隊）│              │        │        │        │
└─┴───────┴──────┴────┴────┴────┴───────┴────┴────┴────┘
┌───────────────────────────────────────┐
│附表二                                                                        │
├──────┬────────────────────────────────┤
│附表一所示交│書    證                                                        │
│通違規事件之│                                                                │
│編號        │                                                                │
├──────┼────────────────────────────────┤
│一          │採證照片影本、交通部臺灣區○道○○○路局委託遠通電收股份有限公司│
│            │補繳通行費及作業處理費通知單（單號：00000000000 ）影本、高速公路│
│            │局委託遠通電收公司辦理電子收費業務送達證書影本、內政部警政署國道│
│            │公路警局公警局交字第ZAP024527 號舉發通知單暨送達證書影本各1 紙。│
├──────┼────────────────────────────────┤
│二          │採證照片影本、交通部臺灣區○道○○○路局委託遠通電收股份有限公司│
│            │補繳通行費及作業處理費通知單（單號：00000000000 ）影本、高速公路│
│            │局委託遠通電收公司辦理電子收費業務送達證書影本、內政部警政署國道│
│            │公路警局公警局交字第ZAQ146795 號舉發通知單暨送達證書影本各1 紙。│
├──────┼────────────────────────────────┤
│三          │採證照片影本、交通部臺灣區○道○○○路局委託遠通電收股份有限公司│
│            │補繳通行費及作業處理費通知單（單號：00000000000 ）影本、高速公路│
│            │局委託遠通電收公司辦理電子收費業務送達證書影本、內政部警政署國道│
│            │公路警局公警局交字第ZIP010925 號舉發通知單暨送達證書影本各1 紙。│
└──────┴────────────────────────────────┘
以上正本證明與原本無異。
如不服本裁定，應於送達後5 日內向本院提出抗告狀。
                                書記官  陳金鳳
中    華    民    國  100     年    11    月    2    日